【裁判字號】    88,訴,993
【裁判日期】    890317
【裁判案由】    偽造文書
【裁判全文】
臺灣桃園地方法院刑事判決                          八十八年度訴字第九九三號
    公  訴  人  臺灣桃園地方法院檢察署檢察官
    被      告  甲○○
右被告因偽造文書案件，經檢察官提起公訴（八十八年度偵字第三０七七號），本院
判決如左：
        主  文
甲○○行使明知為不實之事項，而使公務員登載於職務上所掌之公文書，足以生損害
於公眾及他人，處有期徒刑拾月。
        事  實
一、甲○○與乙○○、丙○○均係同父母之姐弟，惟因其父母未結婚及辦理認領手續
    ，故三人戶籍未設同址，甲○○明知原登記於其母李粉妹名下之桃園縣新屋鄉○○段七二七號土地之所有權狀在其父徐炳峰持有中（公訴人誤認乙○○、丙○○
    持有中），並未遺失，且其非李粉妹之唯一繼承人，因需錢孔急，與第三人戊○○簽訂買賣契約，欲將該土地賣與第三人戊○○，竟於民國八十七年十月二十二
    日，以所有權狀遺失及為李粉妹之唯一繼承人為由，請不知情之代書丁○○代書
    申請書及繼承系統表後，再由甲○○檢具土地登記申請書、登記清冊、書狀滅失
    理由書、戶籍謄本、繼承人之繼承系統表及印鑑證明等有關文件，親至桃園縣楊
    梅地政事務所申請辦理繼承登記手續，使該地政事務所不知情之公務員陷於錯誤
    ，將該繼承登記及權狀遺失補領之不實之事項，登載於其職務所掌之公文書，並
    核發甲○○為土地所有權人之權狀予甲○○，足以生損害於其他合法繼承人乙○○、丙○○本人及該地政事務所對業務管理之正確性。後因故取消與戊○○之買
    賣契約，基於接續行使之犯意，持上開系爭土地之權狀向楊梅地政事務所設定最
    高限額抵押權新台幣（下同）五百萬元後，再持向第三人蘇晉志借款四百萬元，
    嗣於上開土地上之房屋申請辦理保存登記時，為乙○○、丙○○發現上情。
二、案經被害人乙○○、丙○○訴由台灣桃園地方法院檢察署檢察官偵查起訴。
        理  由
一、訊據被告甲○○對於右揭犯罪事實坦承不諱，核與告訴人乙○○、丙○○指訴，
    及證人丁○○證述之情節相符，並有不動產買賣契約書、切結書、及桃園縣楊梅
    地政事務所八十八年五月七日八八楊地一字第二三五０號函暨附件繼承登記申請
    書、登記清冊、書狀滅失理由書、戶籍謄本、繼承人之繼承系統表及印鑑證明影
    本各一紙在卷可憑。另被告於取得系爭土地所有權後設定最高限額抵押權五百萬
    元向第三人蘇晉志借款四百萬元及申請辦理房屋保存登記之事實，亦據證人蘇晉
    志、蘇秀龍、陳令姣於偵查中證述屬實，並有被告簽發本票、桃園縣楊梅地政事
    務所八十八年四月二十三日八八楊地一字第二一二八號函暨附件土地登記謄本、
    土地登記案件駁回理由書、抵押權登記申請書、抵押權設定契約書、印鑑證明、
    債權人、債務人身分證影本各一紙附卷可稽。是以本件事證明確，被告之犯行洵
    堪認定。
二、核被告甲○○所為，係犯刑法第二百十六條、第二百十四條行使使公務員登載不
    實罪。被告使公務員登載不實後，復進而主張行使該文書，其使公務員登載不實
    之低度行為，應為其行使之高度行為所吸收，不另論以使公務員登載不實罪。爰
    審酌被告之素行、犯罪之動機、目的、手段、所生之危害及犯罪後之態度等一切
    情狀，量處如主文所示之刑，以資懲儆。
三、公訴人以被告於八十七年十月間另觸犯行使使公務員登載不實罪之犯行，經查被
    告於八十七年十月二十二日，以所有權狀遺失及為李粉妹之唯一繼承人為由，於
    申請辦理繼承登記中一併申請補發，故僅有一次犯行。惟因公訴人以之與前開論
    處罪刑部分有連續犯之裁判上一罪關係，爰不另為無罪之判決，均附此敘明。
據上論斷，應依刑事訴訟法第二百九十九條第一項前段，刑法第二百十六條、第二百
十四條，罰金罰鍰提高標準條例第一條前段，判決如主文。
本案經檢察官邱舜韶到庭執行職務。
中      華      民      國    八十九    年      三      月     十七     日
                                台灣桃園地方法院刑事第二庭
                                      法  官  曾 正 耀
右判決正本證明與原本無異。
對於本件判決如有不服，應於收受送達後十日內，向本院提出上訴書狀，上訴於台灣
高等法院。
                                      書記官   蘇    萱
中      華      民      國      八十九    年     三    月      十七     日
附錄論罪科刑依據之法條：
刑法第二百十六條
行使第二百十條至第二百十五條之文書者，依偽造、變造文書或登載不實事項或使登
載不實事項之規定處斷。
刑法第二百十四條
明知為不實之事項，而使公務員登載於職務上所掌之公文書，足以生損害於公眾或他
人者，處三年以下有期徒刑、拘役或五百元以下罰金。


司法院資訊處製作；財團法人民間司法改革基金會備份。
